【裁判字號】    90,交上易,328
【裁判日期】    900928
【裁判案由】    過失傷害
【裁判全文】
臺灣高等法院刑事判決                          九十年度交上易字第三二八號
    上  訴  人    臺灣桃園地方法院檢察署檢察官
    被      告    乙○○
右上訴人因被告過失傷害案件，不服臺灣桃園地方法院九十年度交易緝字第五號，中
華民國九十年六月十二日第一審判決（起訴案號：臺灣桃園地方法院檢察署八十五年
度偵字第一五０三三號），提起上訴，本院判決如左：
    主  文
原判決撤銷。
本件免訴。
    理  由
一、檢察官上訴意旨略以：原審雖認定被告過失傷害罪，惟按案件時效已完成者，應
    諭知免訴之判決，刑事訴訟法第三百零二條第二款定有明文。經查本件追訴權之
    時效，應於民國下同八十九年十月十三日完成，而被告係於九十年四月二十二日
    始通緝到案，是依前開規定，自應諭知免訴之判決。
二、按刑法第八十條第一項規定，追訴權因一定期間不行使而消滅，係指追訴機關於
    法定期間內，怠於行使追訴權，即生時效完成，而消滅追訴權之效果。故追訴權
    消滅時效之發生，應以不行使追訴權為其前提要件。又所謂追訴權，係對行刑權
    而言，應指形式之刑罰權，包括偵查、起訴及審判權在內，若已實施偵查，此時
    追訴權既無不行使之情形，自不生時效進行之問題。況刑法第八十條之立法理由
    稱「偵查為行使公訴權最初之手續」，亦足為上開立論之佐證（最高法院八十二
    年九月二十一日八十二年度第十次刑事庭會議決議）。故犯罪在偵查中，應不生
    追訴時效之問題，否則所有輕罪，在案件進行中，其追訴時效極易罹於完成，既
    非刑罰之本旨，亦違法律公平之道。又按經提起公訴或自訴，且在審判進行中，
    此時追訴權既無不行使之情形，自不發生時效進行之問題，大法官釋字第一三八
    號解釋可資參照。再按於審判中通緝被告，其追訴權時效應停止進行，有院字一
    九六三號解釋文、大法官釋字第一二三號解釋可資參照。
三、經查，公訴人以本件被告於民國八十五年十月二十五日下午飲酒後騎駛ＩＢＴ－
    四六一號重型機車上路，沿桃園縣楊梅鎮○○路台一線由龍潭往埔心火車站方向
    行駛，於當日下午三時許途經中興路茶改廠前之無號誌之岔路口前，疏於注意車
    前狀況而自後追撞同向前方由甲○○騎駛附載其孫周昌明之ＳＨＸ－七二五號輕
    型機車，致甲○○、周昌明人車倒地，周昌明因此頭部受傷，而甲○○則受有右
    肘擦破傷、左肘擦破傷、左膝擦破傷四處、右膝擦破傷、下背鈍傷等傷害，被害
    人告訴後認被告涉犯刑法第二百八十四條第一項之過失傷害罪嫌起訴。按依刑法
    第八十條第一項第四款之規定，過失傷害罪之時效為三年，是本件追訴權之時效
    ，應於八十五年十月二十五日起算，至同年十一月二十六日開始偵查時（此為警
    方報告書移送至檢察署之日），進行三十一日，而檢察官自同年十一月二十六日
    開始偵查後，至同年十二月十九日起訴並繫屬原法院乃至法院審判進行中，均不
    生追訴時效進行之問題。然自八十六年二月二十七日發佈通緝起，時效停止其進
    行，至八十六年十一月二十七日依刑事訴訟法第八十三條第三項，已達時效期間
    四分之一之九個月，其停止原因視為消滅，故時效期間與之前已經過之三十一日
    合併計算，至八十九年十月二十七日應已完成。
四、按案件時效已完成者，應諭知免訴之判決，刑事訴訟法第三百零二條第二款定有
    明文。而本案起訴之追訴權時效早已消滅，即應為免訴之判決，原審疏未注意，
    仍於九十年六月十二日對被告為有罪之判決，即有所不當，本件公訴人上訴，指
    摘原判決不當，為有理由，爰不經言詞辯論，由本院予以撤銷，諭知免訴之判決
    。
據上論斷，應依刑事訴訟法第三百六十九條第一項前段、第三百六十四條、第三百零
七條、第三百零二條第二款，判決如主文。
本案經檢察官鍾鳳玲到庭執行職務。
中      華      民      國      九十      年    九       月   二十八    日
                              台灣高等法院刑事第七庭
                                  審判長法  官  吳  啟  民
                                        法  官  蘇  隆  惠
                                        法  官  林  瑞  斌
右正本證明與原本無異。
不得上訴。
                                        書記官  丁  淑  蘭
中      華      民      國     九十     年     十     月        二      日


司法院資訊處製作；財團法人民間司法改革基金會備份。
